【裁判字號】    95,重再更(二),1
【裁判日期】    951106
【裁判案由】    損害賠償等
【裁判全文】
臺灣高等法院臺中分院民事判決  95年度重再更(二)字第1號
再審原告    甲○○
再審被告    新美光股份有限公司
法定代理人  乙○○
訴訟代理人  蕭文濱律師
再審被告    理光化工股份有限公司
法定代理人  丙○○
上列當事人間請求損害賠償等事件，再審原告對於民國92年9月
23日本院92年度重再字第5號確定判決提起再審之訴，本院前審
判決後經最高法院發回更審，本院更為判決如下：
    主  文
再審之訴駁回。
再審訴訟費用及發回前第三審訴訟費用均由再審原告負擔。
    事實及理由
一、按再審之訴，依民事訴訟法第第505條準用同法第249條第一
    項第三款之規定，被告無當事人能力者，法院應以裁定駁回
    之。經查本件再審被告「理光化工股份有限公司」（以下簡
    稱理光公司）業於92年10月14日解散，其原董事丙○○於92
    年11月10日就任清算人，並聲報台灣台北地方法院准予備查
    ，後於93年5月3日清算完結，由清算人將結算表冊送請該公
    司股東會承認後，向台灣台北地方法院聲報清算完結，有台
    灣台北地方法院民事庭94年3月23日北院錦民竹92年度司字
    第911號函，准予備查在案可稽（見本院卷第31頁）。是理
    光公司之法人人格業已消滅，自無當事人能力，亦無法補正
    ，再審原告雖以伊於93年4月22日即對理光公司提出本件再
    審之訴，當時清算尚未完結，理光公司無視於本件訴訟，仍
    向台北地方法院聲報清算完結，其清算程序不合法，不生清
    算完結之效力云云。惟查再審原告對理光公司請求損害賠償
    ，早已經法院駁回其請求，並於92年2月13日經最高法院駁
    回上訴而確定，再審原告對確定判決提起再審之訴亦經本院
    駁回（92年重再第5號），並於93年3月11日經最高法院駁回
    上訴而確定。則再審原告確定對理光公司並無債權存在，理
    光公司清算人於清算程序中未將再審原告列為債權人並無何
    不合法可言，雖再審原告於93年4月26日又對本院92年重再
    第5號再審案提起本件再審之訴，然上開訟爭已經判決再審
    原告敗訴確定，又經再審之訴判決再審無理由確定，清算人
    並無任何義務對一再提起再審之聲請等待，否則清算豈非無
    完結之日？再審原告謂理光公司之清算無視於本件再審之訴
    ，清算不合法云云，並無所據，自不足採。茲理光公司之法
    人人格業已消滅，無當事人能力，亦無法補正，則本件再審
    原告對理光公司所提之再審之訴即不合法，揆諸首揭說明，
    應予以駁回再審之訴。
二、次查再審被告新美光股份有限公司之法定代理人現已變更為
    乙○○，已據其提出公司變更事項登記表一份為證，並聲明
    承受訴訟，經核於法尚無不合，應予准許。
三、次按再審之訴，依民事訴訟法第五百零一條第一項第四款規
    定應表明再審理由，此為必須具備之程式。所謂表明再審理
    由，必須指明確定判決有如何合於再審事由之具體情事，始
    為相當，若僅泛言有何條款之再審事由，而無具體情事者，
    尚難謂已合法表明再審理由。如未表明再審理由，法院毋庸
    命其補正。本件再審原告雖主張本院九十二年重再字第五號
    確定判決有民事訴訟法第四百九十六條第一項第一款「適用
    法規顯有錯誤」之事由提起再審之訴，經核其訴狀內表明之
    再審理由，無非說明其對於前訴訟程序確定裁判（即本院九
    十年重上字第五十七號確定判決）不服之理由對於本案上開
    確定判決（本院九十二年重再第五號確定判決）究有如何合
    於民事訴訟法第四百九十六條第一項第一款規定之具體情事
    ，則未據敘明（參重再字第三號第六頁至第九頁、本院卷第
    三九頁至五十四頁），依上說明，其再審之訴自非合法，應
    予駁回。
四、末按民事訴訟法第四百九十六條第一項第二款所謂：判決理
    由與主文顯有矛盾，係指判決依據當事人主張之事實，認定
    其請求或對造抗辯為有理由或無理由，而於主文為相反之諭
    示，且其矛盾為顯然者而言。本件原確定判決於理由項下，
    認定再審原告提起再審之訴均屬無據，再審之訴為無理由，
    而於主文諭示駁回再審之訴，並無判決理由與主文顯有矛盾
    之情形。再審原告主張原確定判決有該款之再審事由，顯無
    理由，爰不經言詞辯論，予以駁回。
據上論結，本件再審之訴一部為不合法，一部顯無理由，爰合併
以判決駁回之，並依第五百零二條第二項、第九十五條、第七十
八條，判決如主文。
中    華    民    國    95    年  11      月    6    日
                    民事第三庭審判長法  官   陳照德
                                    法  官   曾謀貴
                                    法  官   蔡王金全
以上正本係照原本作成。
如對本判決上訴，須於收受判決送達後二十日內向本院提出上訴
書狀，其未表明上訴理由者，應於提出上訴後二十日內向本院提
出上訴理由書 (須按他造人數附具繕本)。
上訴時應提出委任律師為訴訟代理人之委任狀。具有民事訴訟法
第四百六十六條之一第一項但書或第二項之情形為訴訟代理人者
，另應附具律師及格證書及釋明委任人與受任人有該條項所定關
係之釋明文書影本。
                                    書記官   許麗花
中    華    民    國    95    年    11    月    6     日
                                                      Ｄ


司法院資訊處製作；財團法人民間司法改革基金會備份。
